臺灣士林地方法院刑事判決
111年度侵訴字第40號
公  訴  人  臺灣士林地方檢察署檢察官
被      告  黃德明




指定辯護人  本院公設辯護人姜惠如
上列被告因家庭暴力罪之妨害性自主案件，經檢察官提起公訴（
111年度偵字第15229號），本院判決如下：
    主  文
黃德明犯侵入住宅強制性交罪，處有期徒刑柒年肆月。
    犯 罪 事 實
一、黃德明與代號AW000-A111214號之女子（下稱甲○）原為曾同
    居之男女朋友，2人間具有家庭暴力防治法第3條第2款之家
    庭成員關係。黃德明與甲○於民國111年5月初某日分手，其
    竟於111年5月12日晚上7時許，見甲○外出倒垃圾而未將位於
    臺北市大同區延平北路1段住處（地址詳卷，下稱甲○住處）
    之大門關閉之際，基於侵入住宅強制性交之犯意，侵入甲○
    住處，並躲在廁所內待甲○返家後，徒手掐住甲○下巴及臉頰
    ，並不顧甲○之口頭阻止及反抗，以上開強暴方式，違反甲○
    之意願，褪去甲○褲子後，以其陰莖插入甲○陰道之方式，對
    甲○為強制性交行為1次得逞。嗣因甲○租屋處房東林○女先前
    與甲○有約，前往甲○住處，見甲○神情有異，依甲○手勢及唇
    語通報警方到場處理而查悉上情。
二、案經甲○訴由臺北市政府警察局大同分局報告臺灣士林地方 
    檢察署檢察官偵查起訴。　
    理  由
壹、程序部分：
一、按本法所稱性侵害犯罪，係指觸犯刑法第221條至第227 條
    、第228條、第229條、第332條第2項第2款、第334條第2 項
    第2款、第348條第2項第1款及其特別法之罪；又因職務或業
    務知悉或持有性侵害被害人姓名、出生年月日、住居所及其
    他足資識別其身分之資料者，除法律另有規定外，應予保密
    。警察人員必要時應採取保護被害人之安全措施。行政機關
    、司法機關及軍法機關所製作必須公示之文書，不得揭露被
    害人之姓名、出生年月日、住居所及其他足資識別被害人身
    分之資訊，性侵害犯罪防治法第2條第1項、第12條定有明文
    。又性侵害犯罪防治法第12條及第13條第1項所定其他足資
    識別被害人身分之資訊，包括被害人照片或影像、聲音、住
    址、親屬姓名或其關係、就讀學校與班級或工作場所等個人
    基本資料，性侵害犯罪防治法施行細則第6條訂有明文。本
    案檢察官所起訴罪名屬性侵害犯罪防治法所稱之性侵害犯罪
    ，因本院所製作之本案判決係屬必須公示之文書，為避免被
    害人身分遭揭露，依上開規定，對於告訴人甲○（下稱甲○）
    、證人即甲○住處房東林○女之姓名、年籍資料、甲○住處等
    足資識別甲○身分之資訊，均予以隱匿，僅以如上之代號稱
    之，惟卷內均有真實姓名年籍可供比對，合先敘明。
二、證據能力部分：
    本判決引用被告以外之人於審判外之陳述，業經檢察官、被
    告黃德明及其辯護人於本院準備程序及審理時均表示無意見
    ，且同意作為證據（見本院111年度侵訴字第40號卷【下稱
    本院卷】第24至27頁），本院審酌該等證據作成之情況，核
    無違法取證或其他瑕疵，且與待證事實具有關聯性，認為以
    之作為證據為適當，依刑事訴訟法第159條之5第1項規定，
    均有證據能力。其餘認定本案犯罪事實之非供述證據，查無
    違反法定程序取得之情，依刑事訴訟法第158條之4規定反面
    解釋，亦具有證據能力。
貳、實體部分：
一、本案認定犯罪事實所憑之證據及理由：
（一）上開犯罪事實，業據被告黃德明於本院審理時坦承不諱（
      見本院卷第95至96頁），核與證人甲○於警詢、偵查及本
      院審理時之證述（見臺灣士林地方檢察署111年度他字第2
      413號公開卷【下稱他卷】第17至33頁；臺灣士林地方檢
      察署111年度偵字第15229公開卷【下稱偵卷】第95至99頁
      ；本院卷第77至89頁）、證人即甲○住處房東林○女於警詢
      時之證述內容（見偵卷第31至33頁）均大致相符，並有臺
      北市政府警察局婦幼警察隊受理各類案件紀錄表、受（處
      ）理案件證明單各1份、警方當日到場之密錄器譯文1份暨
      光碟1片（見偵卷第25至29、39至41頁，光碟置於偵卷光
      碟片存放袋內）、臺北市政府警察局勤務指揮中心受理11
      0報案紀錄單、性侵害犯罪事件通報表、性侵害案件驗證
      同意書、疑似性侵害案件證物採集單、臺北市立聯合醫院
      中興院區受理疑似性侵害事件驗傷診斷書各1份、傷勢照
      片3張（見甲○不公開資料卷第3至8、59、73至81頁）、甲
      ○與被告之LINE對話紀錄擷圖照片27張、通話紀錄及訊息
      擷圖照片各1張、內政部警政署刑事警察局111年8月5日刑
      生字第1110087778號鑑定書、臺北市政府警察局大同分局
      扣押物品清單各1份（見臺灣士林地方檢察署111年度偵字
      第15229不公開卷第65至79、109、117至119頁）、證人林
      ○女與甲○110年9月20日簽訂之租賃契約1份（見本院卷第4
      9至58頁）在卷可稽，足以認定被告前開任意性自白與事
      實相符，堪可採信。
（二）辯護人雖為被告辯稱：案發當時因甲○要出外倒垃圾沒有
      關門，故被告係在甲○未關門之情況下進入甲○住處，並沒
      有用強制方式侵入甲○住處，自應無「侵入」住宅之行為
      云云。然按刑法第306條所謂「無故侵入」，係指行為人
      無權或無正當理由，或未得住屋權人之同意，而違反住屋
      權人之意思，以積極作為或消極不作為之方式進入他人之
      住宅或建築物，換言之，該條侵入之要件，手段上不以施
      加強制力為限，僅於未得住屋權人允許擅自入內，即不失
      為侵入之行為。查證人甲○於本院審理時證稱：我於111年
      5月初就叫被告搬走，並且叫他不要再來找我，案發當天
      是被告闖進來，他應該知道他沒有權利再進來我的住處等
      語（見本院卷第81至84頁），核與被告於本院準備程序時
      自承：我承認我事前沒有得到甲○之同意，就進入她的租
      處等語（見本院卷第23頁）相符，益徵被告於案發當日進
      入甲○住處時，並未得到甲○之同意，卻仍侵入其內；復審
      酌被告進入甲○住處後，即徒手掐住甲○下巴及臉頰，隨後
      亦對甲○為強制性交行為，顯見其侵入之目的並非合法，
      準此，縱被告係趁甲○住處大門未關之際進入，亦已違反
      個人居住場所有不受其他無權者侵入或滯留其內干擾破壞
      之權利，是辯護人上開所辯，並無可採。
（三）綜上所述，本案事證明確，被告上開犯行堪以認定，應依
      法論科。
二、論罪科刑
（一）論罪：
　　1.按家庭暴力防治法所稱家庭暴力，係指家庭成員間實施身
      體或精神上不法侵害之行為；所稱家庭暴力罪，係指家庭
      成員間故意實施家庭暴力行為而成立其他法律所規定之犯
      罪，家庭暴力防治法第2條第1款、第2款分別定有明文。
      而本案被告與甲○原係同居男女朋友，故被告與甲○間具有
      家庭暴力防治法第3條第2款所定曾有同居關係之家庭成員
      關係，則被告對甲○為上開侵入住宅強制性交之行為，已
      屬家庭成員間實施身體不法侵害之行為，核屬家庭暴力防
      治法第2條第2款所定之家庭暴力罪，惟因家庭暴力防治法
      對於家庭暴力罪並無科處刑罰之規定，故應以依刑法妨害
      性自主罪之規定予以論罪科刑。
　　2.次按刑法第10條第5項規定「稱性交者，謂非基於正當目
      的所為之下列性侵入行為：一、以性器進入他人之性器、
      肛門或口腔，或使之接合之行為。二、以性器以外之其他
      身體部位或器物進入他人之性器、肛門，或使之接合之行
      為」。經查，被告未得甲○之同意侵入甲○住處後，不顧甲
      ○出言拒絕及反抗，以上開強暴且違反甲○意願之方式，脫
      去甲○之內褲後，以其陰莖插入甲○陰道，對甲○為性交行
      為，是核被告所為，係犯刑法第222條第1項第7款之侵入
      住宅強制性交罪。
（二）科刑：
　　　爰以行為人之責任為基礎，並審酌被告前無刑事犯罪科刑
      紀錄，有臺灣高等法院被告前案紀錄表1份在卷可參，可
      見其素行尚佳，竟僅因與甲○分手後仍不願接受，不思理
      性、平和處理雙方感情，且未尊重甲○之性自主權，趁甲○
      出門而未將大門關上之際，未經甲○之同意侵入甲○住處，
      待甲○回家後即以上開手段對甲○為強制性交行為，所為實
      值非難；惟考量被告犯後終能坦承犯行，態度尚佳，且表
      示願意向甲○道歉及予以賠償，然因甲○表示沒有意願，致
      未能與甲○達成和解（見本院卷第98至99頁）等情；兼衡
      被告之犯罪動機、目的、手段，對甲○所造成之損害程度
      ，暨其於本院審理時自陳大學肄業之教育程度、羈押前係
      在餐廳工作，再之前係在工廠工作，月薪約新臺幣4萬多
      元、未婚、需扶養父親及勉強維持之家庭生活與經濟狀況
      （見本院卷第97頁）等一切情狀，量處如主文所示之刑。
據上論斷，應依刑事訴訟法第299條第1項前段，刑法第222條第1
項第7款，判決如主文。
本案經檢察官陳韻中提起公訴，檢察官余秉甄到庭執行職務。
中　　華　　民　　國　　111 　年　　11　　月　　24　　日
                  刑事第八庭　審判長法　官　楊廼伶
　　　　　　　　　　　　　　　　　　法　官　林正忠
　　　　　　　　　　           　　 法  官  葛名翔
以上正本證明與原本無異。
如不服本判決應於收受送達後20日內向本院提出上訴書狀，並應
敘述具體理由。其未敘述上訴理由者，應於上訴期間屆滿後20 
日內向本院補提理由書（均須按他造當事人之人數附繕本）「切
勿逕送上級法院」。因疫情而遲誤不變期間，得向法院聲請回復
原狀。
                        　  　　　  書記官  曾韻蒔
中　　華　　民　　國　　111 　年　　11　　月　　24　　日
附錄本案論罪科刑法條：
中華民國刑法第222條
犯前條之罪而有下列情形之一者，處7年以上有期徒刑：
一、二人以上共同犯之。
二、對未滿十四歲之男女犯之。
三、對精神、身體障礙或其他心智缺陷之人犯之。
四、以藥劑犯之。
五、對被害人施以凌虐。
六、利用駕駛供公眾或不特定人運輸之交通工具之機會犯之。
七、侵入住宅或有人居住之建築物、船艦或隱匿其內犯之。
八、攜帶兇器犯之。
九、對被害人為照相、錄音、錄影或散布、播送該影像、聲音、
    電磁紀錄。
前項之未遂犯罰之。